【裁判字號】    97,竹小,377
【裁判日期】    970829
【裁判案由】    損害賠償
【裁判全文】
臺灣新竹地方法院民事小額判決         97年度竹小字第377號
原      告  新光產物保險股份有限公司桃園分公司
法定代理人  乙○○
訴訟代理人  丙○○
被      告  甲○○
上列當事人間請求損害賠償事件，本院於民國97年8月21日辯論
終結，判決如下：
    主      文
被告應給付原告新臺幣貳萬柒仟柒佰伍拾元，及自民國九十七年
七月十七日起至清償日止，按年息百分之五計算之利息。
原告其餘之訴駁回。
訴訟費用新臺幣壹仟元由被告負擔新臺幣陸佰元，餘由原告負擔
。
本判決第一項得假執行。
原告其餘假執行之聲請駁回。
    事實及理由
甲、程序方面
    本件被告經合法通知，未於言詞辯論期日到場，核無民事訴
    訟法第三百八十六條各款所列情形，爰依原告聲請，由其一
    造辯論而為判決。
乙、實體方面
一、原告主張：緣被告於民國96年12月5日14時40分許，駕駛車
    號7S-1773號之自用小客車，由新竹縣湖口鄉○○街北往南
    方向行駛，行經民生街及和愛路口時左轉，因疏於注意前方
    路況，又轉彎車未讓直行車輛先行，導致被告車輛右前方撞
    擊到由訴外人彭英哲駕駛，當時沿著新竹縣湖口鄉○○路西
    往東方向直行，原告公司所承保訴外人偉訊股份有限公司（
    下稱偉訊公司）所有之車號3723-R Z號自用小貨車（下稱系
    爭車輛）之左前方，造成系爭車輛左前方包括左前葉子板、
    左前保險桿、引擎蓋、左前輪受損，支出必要修理費用新台
    幣（下同）45,820元（含零件22,320元，工資11,800元，烤
    漆11,700元），原告已依保險契約賠付系爭車輛之修理費用
    ，依保險法第五十三條第一項之規定，取得被保險人偉訊公
    司對於被告之損害賠償請求權。爰依保險法第五十三條第一
    項及民法第一百八十四條之規定，請求被告賠償系爭車輛因
    此所生之損害，並聲明：（一）被告應給付原告45,820元，
    及自起訴狀繕本送達之翌日起至清償日止，按年息百分之五
    計算之利息。（二）訴訟費用由被告負擔。（三）願供擔保
    請求准予宣告假執行。
二、被告未於言詞辯論期日到場，亦未提出準備書狀作何聲明或
    陳述。
三、得心證之理由：
(一)、原告主張之上開事實，業經提出保險資料查詢列印單、駕駛
    執照及行車執照、道路交通事故現場圖、新竹縣警察局道路
    交通事故初步分析研判表、理賠專用估價單、統一發票、汽
    車賠款收據暨同意書（以上均影本）等件為證，且經本院依
    職權向新竹縣警察局竹北分局調閱本件車禍事故資料核閱無
    訛，此有新竹縣警察局竹北分局函送到院之道路交通事故談
    話紀錄表二份、道路交通事故現場圖及現場草圖、道路交通
    事故照片十幀（以上均影本）附卷可稽，而被告未到庭爭執
    ，亦未提出書狀作何答辯，自堪信原告主張為真實。
(二)、按駛人應注意車前狀況及兩車併行之間隔，並隨時採取必要
    之安全措施。汽車行駛至交岔路口，其行進、轉彎，應依下
    列規定：七、轉彎車應讓直行車先行。道路交通安全規則第
    九十四條第三項及第一百零二條第一項第七款定有明文。又
    上開所謂汽車，依同規則第二條第一項，指在道路上不依軌
    道或電力架線而以原動機行駛之車輛 (包括機器腳踏車）。
    查本件被告所駕駛者為轉彎車，訴外人彭英哲所駕之系爭車
    輛為直行車，被告應依上開規定讓訴外人彭英哲駕駛之系爭
    車輛先行，且車禍發生當時天候良好，視線良好，路況良好
    、且無障礙物等情，有道路交通事故談話紀錄表及道路交通
    事故現場圖在卷為憑，顯見被告並無不能注意之情事，然被
    告竟疏未注意及此，於駕駛上開自用小客車行經上開地點左
    轉時，並未依規定讓訴外人彭英哲之直行車輛先行，且疏於
    注意車前狀況，而隨時採取必要之安全措施，旋撞擊右方之
    原告承保之系爭車輛，導致系爭車輛受損，其自有過失，且
    系爭車輛之損害與被告之過失行為間具有相當因果關係，是
    被告就本件肇事應負過失侵權行為責任，洵堪認定。惟訴外
    人彭英哲駕車行經上開路口時，亦有疏於注意車前狀況，致
    與被告所駕之前述車輛發生撞擊之情事，此從兩車發生撞擊
    之部位及撞擊後停車之位置（此有前述竹北分局函送到院之
    現場照片、道路交通事故現場圖及現場草圖影本在卷可憑）
    之情形可以推知，且為原告所自承在卷（見九十七年八月二
    十一日筆錄），是原告承保車輛當時之駕駛人就車禍之發生
    亦有過失，本院衡諸原告所承保系爭車輛駕駛人彭英哲與被
    告於本件車禍之過失情節，且依肇事雙方原因力之強弱與過
    失之輕重，爰認定本件車禍之發生及對所造成損害之結果，
    其中被告應負主要過失責任，彭英哲應負次要過失責任，其
    二人之過失責任比例依序為被告十分之七，彭英哲十分之三
    。
(三)、次按被保險人因保險人應負保險責任之損失發生，而對於第
    三人有損失賠償請求權者，保險人得於給付賠償金額後，代
    位行使被保險人對於第三人之請求權，保險法第五十三條第
    一項亦有規定。查就本件車禍之發生，被告原須對系爭車輛
    之所有人即被保險人負過失之賠償責任，已如前述，則被保
    險人就系爭車輛因本件肇事所生之損害，本得基於侵權行為
    法律關係向被告請求賠償，而原告既已依保險契約理賠予該
    被保險人，則原告主張依保險代位之法律關係據以向被告求
    償，自屬有據。
(四)、再按因故意或過失不法侵害他人之權利者，負損害賠償責任
    ；又汽車、機車或其他非依軌道行駛之動力車輛，在使用中
    加損害於他人者，駕駛人應賠償因此所生之損害；不法毀損
    他人之物者，被害人得請求賠償其物因毀損所減少之價值，
    民法第一百八十四條第一項前段、第一百九十一條之二、第
    一百九十六條分別定有明文。又物被毀損時，被害人除得依
    據民法第一百九十六條請求賠償外，並不排除民法第二百十
    三條至第二百十五條之適用，依民法第一百九十六條請求賠
    償物被毀損所減少之價額，得以修復費用為估定之標準，但
    以必要者為限（例如：修理材料以新品換舊品，應予折舊）
    ，亦有最高法院七十七年度第九次民事庭會議決議、同院七
    十三年度台上字第一五七四號判決可資參照。查原告主張其
    所承保系爭車輛因遭被告肇事而撞損，致該車受損，計已支
    付修復之工資11,800元、烤漆11,700元、零件22,320元，共
    計支付修理費45,820元乙節，業經原告提出估價單、統一發
    票各1件為證，堪信為實。次查，原告請求被告賠償受損車
    輛所減少之價額，應以必要者為限，而原告所承保之系爭車
    輛係於96年3月29日新領牌照開始使用，有行車執照影本附
    卷可憑，算至本件事故發生時（即96年12月5日）已使用9個
    月（未滿1月者以1月計），依前揭說明，其以新品取代舊品
    間之差價應予折舊扣除。是故關於原告所承保系爭車輛因毀
    損所減少之價額，既得以必要之修復費用為估定之標準，則
    依原告所提估價單之記載，更新零件費用合計為22,320元，
    本院依行政院公布之「固定資產耐用年數表」及「固定資產
    折舊率表」，採定率遞減法計算其折舊，即自用小貨車耐用
    年數5年，每年折舊率千分之369，是原告承保系爭車輛更新
    零件部分，其折舊後金額應為16,143元 (計算式：折舊金額
    為22,320×0.369×9÷12＝6,177元，22,320-6,177=16,143
    元，元以下四捨五入)。是原告所得請求之零件費用為16,14
    3元，另關於工資費用及烤漆費用合計23,500元，因無折舊
    之問題，且該部分之支出屬修復系爭車輛所必要之費用，被
    告自應全數賠償。從而，原告得請求被告賠償修復系爭車輛
    之工資11,800元、烤漆11,700元、折舊後之零件材料金額16
    ,143 元，合計為39,643元【計算式為：11,800+11,700+16,
    143=39,643】。惟按損害之發生或擴大，被害人與有過失者
    ，法院得減輕賠償金額；前項之規定，於被害人之代理人或
    使用人與有過失者，準用之，亦為民法第二百十七條第一項
    、第三項所明定。本件車禍之發生，原告所承保車輛駕駛人
    彭英哲與被告之過失責任依序各為十分之三及十分之七，已
    如前述，而原告行使本件保險法上之代位權，自須承當其所
    承保之被保險人之使用人之過失，則依其等之過失程度，被
    告自得主張減輕賠償金額十分之三，即被告應負賠償責任之
    金額為27,750元【計算式為：（39,643x7÷10=27,750），
    元以下四捨五入】。
(五)、綜上所述，原告依保險代位及侵權行為之法律關係，請求被
    告賠償27,750元，及自起訴狀繕本送達被告之翌日即97年7
    月17日起至清償日止，按年息百分之5計算之利息範圍內，
    為有理由，應予准許，逾此部分之請求，即屬無據，應予駁
    回。
四、假執行之宣告：
    本件係為被告部分敗訴之小額訴訟判決，爰就被告敗訴部分
    ，依職權宣告假執行，並於判決時確定被告應負擔之訴訟費
    用如主文第三項所示之金額；至就原告敗訴部分，其假執行
    之聲請則失所附麗，應併予駁回之。
五、據上論結，原告之訴為一部有理由、一部無理由，依民事訴
    訟法第四百三十六條之二十三、第四百三十六條第二項、第
    三百八十五條第一項前段、第七十九條、第四百三十六條之
    二十、第四百三十六條之十九，判決如主文。
中    華    民    國    97    年    8     月    29    日
                  新竹簡易庭    法  官  鄭政宗
以上正本係照原本作成。
如對本判決上訴，非以其違背法令為理由不得為之，且須於判決
送達後20日內以上訴狀記載上訴理由向本院提出上訴狀。
中    華    民    國    97    年    8     月    29    日
                                書記官  曾柏方


司法院資訊處製作；財團法人民間司法改革基金會備份。
